【裁判字號】    97,訴,3504
【裁判日期】    971113
【裁判案由】    毒品危害防制條例
【裁判全文】
臺灣板橋地方法院刑事判決               97年度訴字第3504號
公  訴  人  臺灣板橋地方法院檢察署檢察官
被      告  甲○○原名潘偉欽.
上列被告因違反毒品危害防制條例案件，經檢察官提起公訴（97
年度毒偵字第6159號），本院於準備程序進行中，被告就被訴之
事實為有罪之陳述，經告知被告簡式審判程序之旨，並聽取當事
人之意見後，裁定進行簡式審判程序，判決如下：
    主  文
甲○○施用第一級毒品，處有期徒刑玖月。扣案之第一級毒品海
洛因殘渣袋肆個，沒收。
    事  實
一、甲○○有傷害及違反麻醉藥品管理條例等案件前科，其(一)於
    民國94年間因施用毒品案件，經本院於同年10月13日以94年
    度毒聲字第2049號裁定送勒戒處所觀察、勒戒後，認有繼續
    施用毒品傾向，經本院於同年11月25日以94年度毒聲字第24
    36號裁定令入戒治處所施以強制戒治，於95年8 月17日強制
    戒治執行期滿釋放，由臺灣板橋地方法院檢察署檢察官於95
    年8 月24日以95年度戒毒偵字第316 號為不起訴處分確定，
    (二)於96年間因違反毒品危害防制條例施用第一級毒品案件，
    經本院於96年11月23日以96年度訴字第2257號判處有期徒刑
    8 月，經臺灣高等法院於97年5 月23日以97年度上訴字第12
    22號駁回上訴，於97年7 月17日確定，，(三)於96年間因違反
    毒品危害防制條例持有第二級毒品案件，經本院於96年12月
    7 日以96年度簡字第5383號判處拘役50日，於96年12月31日
    確定，(四)於97年間因違反毒品危害防制條例案件，經本院於
    97年5 月16日以97年度訴字第425 號就施用第一級毒品部分
    判處有期徒刑8 月，就施用第二級毒品部分判處有期徒刑4
    月，定應執行有期徒刑10月，於97年6 月23日確定，上開(二)
    (四)部分接續執行，現於臺灣臺北監獄臺北分監執行中。詎其
    不知悔改，於上開強制戒治執行完畢釋放後5 年內，復基於
    施用第一級毒品海洛因及第二級毒品甲基安非他命等故意，
    於97年6 月5 日下午3 、4 時許，在臺北縣三重市○○街15
    4 號住處，將第一級毒品海洛因及第二級毒品甲基安非他命
    混合摻入香菸吸食，以此方式，同時施用前開毒品1 次，旋
    於翌日下午3 時10分許，在前址為警查獲，並扣得其所有，
    且供其施用毒品所用之第一級毒品海洛因殘渣袋4 個。
二、案經臺北縣政府警察局三重分局報請臺灣板橋地方法院檢察
    署檢察官偵查起訴。
    理  由
一、程序部分：按除被告所犯為死刑、無期徒刑、最輕本刑為三
    年以上有期徒刑之罪或高等法院管轄第一審案件者外，於第
    一次審判期日前之準備程序進行中，被告先就被訴事實為有
    罪之陳述時，審判長得告知被告簡式審判程序之旨，並聽取
    當事人、代理人、辯護人及輔佐人之意見後，裁定進行簡式
    審判程序，刑事訴訟法第273 條之1 第1 項定有明文。經核
    ，本件被告甲○○所犯係死刑、無期徒刑、最輕本刑為三年
    以上有期徒刑以外之罪，其於準備程序中就被訴事實為有罪
    之陳述，經法官告知簡式審判程序之旨，並聽取公訴人、被
    告之意見後，本院爰依首揭規定，合議裁定由受命法官獨任
    進行簡式審判程序，合先敘明。
二、訊據被告於警詢、偵查及本院審理時均坦承前揭犯罪事實不
    諱，又其為警查獲後，於97年6 月6 日下午5 時許，經採集
    其尿液檢體，送由臺灣檢驗科技股份有限公司以酵素免疫分
    析法初步檢驗，呈鴉片類及安非他命類陽性反應，復經氣相
    層析質譜儀法確認，亦有嗎啡（360ng/ml）、安非他命（87
    2ng/ml）、甲基安非他命（2761ng/ml） 等陽性反應，有該
    公司同月19日濫用藥物檢驗報告附卷得佐。按海洛因經注射
    或吸入人體後，約百分之80於24小時內自尿中排出，一般而
    言，尿液中能否驗出嗎啡陽性反應與其投與量、投與途徑、
    採尿時間、個人體質及檢測方法之靈敏度有關，國外曾有文
    獻報導注射6 毫克之海洛因鹽酸鹽，其代謝物嗎啡之平均可
    檢出時限約為26小時，業經行政院衛生署藥物食品檢驗局於
    81年9 月8 日以藥檢1 字第8114885 號函述綦詳；又甲基安
    非他命經口服投與後，約百分之70於24小時內自尿中排出，
    約百分之90於96小時內自尿中排出，由於甲基安非他命成分
    之檢出與其投與方式、投與量、個人體質、採尿時間與檢測
    儀器之精密度等諸多因素有關，因此，僅憑尿液中呈甲基安
    非他命陽性反應，並無法確實推算吸食時間距採集時間之長
    短，惟依上述資料推斷，最長可能不會超過4 日，亦有行政
    院衛生署藥物食品檢驗局81年2 月8 日（81）藥檢1 字第00
    1156號函可按。查目前之尿液檢體毒品反應鑑驗方法，以氣
    相層析質譜儀法最為精確，並可排除服用藥物導致毒品偽陽
    性反應之可能性，再參諸海洛因係嗎啡經化學合成之半人工
    合成品，其毒性倍於嗎啡，其施打或吸食後，經人體代謝作
    用而分解成毒性較低之嗎啡，而於尿液中被檢測出，故吸食
    或施打海洛因或嗎啡在尿液中均以嗎啡形態被檢測出，此為
    本院職務上已知之事實，並經行政院衛生署藥物食品檢驗局
    上揭函文敘明無誤，且觀以目前一般常見施用之第一級毒品
    為海洛因，甚少或甚至未見有施用鴉片或嗎啡者，足徵被告
    施用之第一級毒品應為海洛因，堪為認定。茲本件被告尿液
    檢體經以氣相層析質譜儀法確認，鑑出被告尿液確有嗎啡及
    甲基安非他命等陽性反應，是可確信被告於採集尿液檢體前
    約分別於26小時、96小時內扣除為警查獲後被告不可能施用
    毒品期間內之某時，確曾施用第一級毒品海洛因及第二級毒
    品甲基安非他命。承上所述，被告之前揭自白，應合於事實
    。
三、查被告前於94年間因施用毒品案件，經本院於同年10月13日
    以94年度毒聲字第2049號裁定送勒戒處所觀察、勒戒後，認
    有繼續施用毒品傾向，經本院於同年11月25日以94年度毒聲
    字第2436號裁定令入戒治處所施以強制戒治，於95年8 月17
    日強制戒治執行期滿釋放，由臺灣板橋地方法院檢察署檢察
    官於95年8 月24日以95年度戒毒偵字第316 號為不起訴處分
    確定，有臺灣高等法院被告前案紀錄表在卷可徵。綜上所見
    ，本件被告於前述強制戒治執行完畢釋放後，5 年內再犯施
    用前述毒品之犯行，事證業臻明確，均堪認定，應依法論科
    。
四、核被告施用第一級毒品海洛因之行為，係犯毒品危害防制條
    例第10條第1 項之施用第一級毒品罪；又其施用第二級毒品
    甲基安非他命之行為，則犯同條第2 項之施用第二級毒品罪
    。其施用第一級毒品海洛因及第二級毒品甲基安非他命之行
    為，衡情，亦應有持有各該毒品，惟此持有之低度行為，當
    各為其施用上開毒品之高度行為所吸收，均不另論罪。其係
    以一行為同時觸犯前述2 罪名，故為想像競合犯，應依刑法
    55條前段規定，從一情節較重之施用第一級毒品罪處斷，起
    訴書認係基於個別犯意，且行為互殊，應分論併罰，尚有未
    洽。本件執行公訴檢察官具體求處有期徒刑9 月，本院審酌
    其於受觀察、勒戒及強制戒治後，猶另萌施用毒品之犯意，
    再犯本罪，顯見其戒除毒癮之意志薄弱，且未衷心悛悔，漠
    視法令之禁制，恣意濫用藥品，其行為甚為可訾，及施用毒
    品祗係戕害其自己身心，並無加害他人，兼衡其本件施用毒
    品種類、次數、尿液檢體毒品反應指數、其犯罪動機、目的
    、手段、犯後態度等一切情狀，認上開求刑要屬適當，爰量
    處如主文所示之刑。至扣案之第一級毒品海洛因殘渣袋4 個
    ，均為被告所有，且係供其犯本件之罪裝存第一級毒品海洛
    因所用等情，並據被告供承在卷，是應依刑法第38條第1 項
    第2 款規定，沒收之。
據上論斷，應依刑事訴訟法第273 條之1 第1 項、第299 條第1
項前段，毒品危害防制條例第10條第1 項、第2 項，刑法第11條
前段、第55條、第38條第1 項第2 款，判決如主文。
本案經檢察官黃佳權到庭執行職務。
中    華    民    國    97    年    11    月    13    日
                    刑事第一庭  法  官  朱敏賢
上列正本證明與原本無異。
如不服本判決，應於送達後10日內敘明上訴理由，向本院提出上
訴狀。
                                書記官  李郁禎
中    華    民    國    97    年    11    月    13    日
附錄本案論罪科刑法條：
毒品危害防制條例第10條：
施用第一級毒品者，處六月以上五年以下有期徒刑。
施用第二級毒品者，處三年以下有期徒刑。


司法院資訊處製作；財團法人民間司法改革基金會備份。
